【裁判字號】    90,訴,583
【裁判日期】    901009
【裁判案由】    偽造文書
【裁判全文】
臺灣臺中地方法院刑事判決                            九十年度訴字第五八三號
    公  訴  人  臺灣臺中地方法院檢察署檢察官
    被      告  乙○○
右列被告因偽造文書案件，經檢察官提起公訴 (九十年度偵字第一二二二號)，本院
判決如左：
    主  文
乙○○共同行使偽造私文書，足以生損害於公眾及他人，處有期徒刑陸月，如易科罰
金，以參佰元折算壹日。
偽造中華民國八十九年十二月八日郵政存簿儲金立帳申請書上偽造之「甲○○」印文
與署押各壹枚、變造「甲○○」國民身分證上之乙○○照片壹張，均沒收。
    事  實
一、乙○○於民國八十九年十二月七日，在台中市○○路與精誠路口，將其所有之相
    片二張，交付給一真實姓名、年籍不詳，與其有共同犯意聯絡，綽號叫「阿正」
    的成年男子，並由該綽號「阿正」之男子，在甲○○於八十八年間所遺失之國民
    身分證上，以換貼乙○○照片之方式，變造前開國民身分證。變造完成後，該名
    綽號「阿正」之男子即於當日將該張國民身分證與另偽刻之「甲○○」印章一枚
    交給乙○○。旋於翌日由乙○○持上開變造之「甲○○」國民身分證與偽造之「
    甲○○」印章，前往台中市○○路六七六號台中大智郵局，冒甲○○之名開戶，
    並在郵政存簿儲金立帳申請單上，偽簽「甲○○」之署名及偽造「甲○○」之印
    文各一枚，用以表示甲○○申請開戶之意，致生損害於郵政機關對郵政存簿儲金
    帳目管理之正確性及甲○○。乙○○於開戶完成後，即將取得之郵政存簿儲金簿
    交予綽號「阿正」之成年男子使用。嗣於九十年一月四日十四時五十分許，乙○
    ○欲前往上開郵局掛失其等冒名申請之儲金簿時，經該郵局行員報警當場查獲。
二、案經台中市警察局第三分局報請臺灣臺中地方法院檢察署檢察官偵查起訴。
    理  由
一、右開事實，業據被告乙○○迭於警訊及偵、審中坦承不諱，核與被害人甲○○與
    證人即台中大智郵局承辦人員謝馨彬於警訊中分別所指述與證述之情節相符，並
    有郵政存簿儲金立帳申請書、郵政存簿儲金簿及變造之「甲○○」國民身分證正
    反面影本各一件在卷可資佐證，本案事證明確，被告之犯行堪予認定。
二、核被告所為，係犯刑法第二百十六條、第二百十條之行使偽造私文書，及同法第
    二百十六條、第二百十二條（起訴書誤植為第二百二十條）之行使變造特種文書
    罪。被告前揭偽造「甲○○」印章、印文及偽簽「甲○○」署押，均為偽造私文
    書之一部行為，偽造私文書後復持以行使，偽造之低度行為已為行使之高度行為
    所吸收，均不另論罪。被告上開所犯行使偽造私文書，及行使變造特種文書罪均
    與綽號「阿正」之成年男子互有犯意之聯絡與行為之分擔，皆應論以共同正犯。
    又所犯前開二罪間，有方法、結果之牽連關係，應依刑法第五十五條從一重之行
    使偽造私文書罪處斷。爰審酌被告之品行，本件犯罪之動機、目的、手段，所生
    之危害、及犯罪後之態度等一切情狀，量處如主文所示之刑。又按被告本件行為
    後，刑法第四十一條業經總統於九十年一月十日公布修正，同年一月十二日生效
    ，將修正前原規定「犯最重本刑為三年以下有期徒刑以下之刑之罪，而受六月以
    下有期徒刑或拘役之宣告，因身體、教育、職業或家庭之關係，執行顯有困難者
    ，得以一元以上三元以下折算一日，易科罰金。」公布修正為「犯最重本刑為五
    年以下有期徒刑以下之刑之罪，而受六個月以下有期徒刑或拘役之宣告，因身體
    、教育、職業、家庭之關係或其他正當事由，執行顯有困難者，得以一元以上三
    元以下折算一日，易科罰金。但確因不執行所宣告之刑，難收矯正之效，或難以
    維持法秩序者，不在此限。併合處罰之數罪，均有前項情形，其應執行之刑逾六
    月者，亦同。」比較修正前、後條文規定之結果，以修正後之規定有利於被告，
    自應依刑法第二條第一項前段之規定，適用裁判時之法律即修正後之刑法第四十
    一條第一項前段之規定，就被告所處如主文所示之刑，併諭知易科罰金之折算標
    準。偽造中華民國八十九年十二月八日郵政存簿儲金立帳申請書上偽造之「甲○
    ○」印文與署押各一枚，為偽造之印文與署押；變造「甲○○」國民身分證上之
    乙○○照片一張，為被告所有供本件犯罪所用，均依法併予宣告沒收。至綽號「
    阿正」男子前所交予被告持向台中大智郵局開戶之偽造「甲○○」印章一枚，已
    經被告交還綽號「阿正」男子後，隨同儲金簿一併遺失無從尋獲，業據被告供明
    在卷；復未經警予以查獲扣案；且查無其他積極證據足認其尚屬存在，爰不予以
    宣告沒收，附予敘明。
據上論斷，應依刑事訴訟法第二百九十九條第一項前段，刑法第二條第一項前段、第
二十八條、第二百十六條、第二百十條、第二百十二條、第五十五條、修正後第四十
一條第一項前段、第二百十九條、第三十八條第一項第二款，罰金罰鍰提高標準條例
第一條前段、第二條，判決如主文。
中      華      民      國      九十      年      十    月      九      日
                                      臺灣臺中地方法院刑事第三庭
                                              法  官  張  智  雄
右正本證明與原本無異。
如不服本判決，應於判決送達後十日內向本院提出上訴狀，上訴於臺灣高等法院臺中
分院( 須附繕本 )。
                                              書記官
中      華      民      國      九十      年      十    月      十五    日
附錄本案論罪科刑法條全文
參考法條：刑法第二百十條、第二百十六條、第二百十二條
中華民國刑法第二百一十條
偽造、變造私文書，足以生損害於公眾或他人者，處五年以下有期徒刑。
中華民國刑法第二百一十六條
行使第二百十條至第二百十五條之文書者，依偽造、變造文書或登載不實事項或使登
載不實事項之規定處斷。
刑法第二百十二條
偽造、變造護照、旅券、免許證、特許證及關於品行、能力、服務或其他相類之證書
、介紹書，足以生損害於公眾或他人者，處一年以下有期徒刑、拘役或三百元以下罰
金。


司法院資訊處製作；財團法人民間司法改革基金會備份。
